ACORDAO-COMPLETO-2541628

ACÓRDÃO 1971/2022 ATA 33/2022 - PLENÁRIO

VISTOS, relatados e discutidos estes autos de auditoria de conformidade, originária do Acórdão 833/2021-TCU-Plenário, que tem por objetivo contribuir para aprimorar a gestão relativa à obra de conclusão da construção da Unidade da Criança e do Adolescente (UCA) do Hospital Universitário de Brasília (HUB) , obra que foi iniciada em 2006, interrompida em 2013, e retomada em 2020 a partir do RDC Eletrônico 001/2020 e subsequente contrato 001/2021, e que conta com investimento estimado da ordem de R$ 24.000.000,00, às expensas da Empresa Brasileira de Serviços Hospitalares - Ebserh.
ACORDAM os Ministros do Tribunal de Contas da União, reunidos em sessão Plenária, com fundamento nos arts. 1º, inciso I, da Lei 8.443, de 16 de julho de 1992, e 169, inciso V, do RI/TCU, em:
9.1. encaminhar cópia deste Acórdão, acompanhado do Relatório e Voto que o fundamentam, à SecexSaúde, para que os presentes autos possam subsidiar as análises daquela Unidade Técnica, tendo em vista o trabalho mais amplo sobre a indicação de Emendas Parlamentares para os Hospitais Universitários Federais via Fundo Nacional de Saúde, em especial no âmbito TC Processo 044.789/2021-1; 
9.2. encerrar os presentes autos.

Auditoria de conformidade que tem por objetivo contribuir para aprimorar a gestão relativa à obra de conclusão da construção da Unidade da Criança e do Adolescente (UCA) do Hospital Universitário de Brasília (HUB).

Empresa Brasileira de Serviços Hospitalares (15.126.437/0001-43).

3. Responsável: Oswaldo de Jesus Ferreira (XXX.430.927-XX).

13.1. Ministros presentes: Bruno Dantas (na Presidência), Walton Alencar Rodrigues, Benjamin Zymler, Augusto Nardes e Aroldo Cedraz.
13.2. Ministros-Substitutos convocados: Augusto Sherman Cavalcanti (Relator) e Marcos Bemquerer Costa.
13.3. Ministros-Substitutos presentes: André Luís de Carvalho e Weder de Oliveira.

AUGUSTO SHERMAN

h1>RELATÓRIO
	
	Acolho como relatório a instrução lançada aos autos pela SeinfraUrb (peça 82) :
"INTRODUÇÃO
Trata-se de instrução para análise da oitiva da Empresa Brasileira de Serviços Hospitalares - Ebserh, prevista na proposta de encaminhamento do Relatório de Fiscalização 130/2021, no âmbito do Fiscobras 2021, e autorizada no despacho do Ministro-Relator Augusto Sherman, de 27/9/2021. Constatou-se achado de auditoria que demonstrou deficiências na obra de conclusão da construção da Unidade da Criança e do Adolescente (UCA) do Hospital Universitário de Brasília (HUB) que podem comprometer sua funcionalidade. O valor previsto para o empreendimento é de R$ 24.000.000,00 (Contrato n. 01/202021) . 
HISTÓRICO
A oitiva em questão advém de irregularidade classificada como falha/impropriedade (F/I) , referente a fragilidades e deficiências que podem comprometer a funcionalidade do empreendimento. Neste achado, o Relatório de Fiscalização 130/2021 apontou três fragilidades: (i) a previsão orçamentária insuficiente; (ii) a ausência de estudos de viabilidade econômico-financeira adequados, e (iii) processo de titularidade do terreno não concluído. Tais fragilidades aumentam o risco de atrasos ou paralisações no empreendimento.
Quanto ao primeiro ponto, constatou-se que o empreendimento foi retomado com risco de insuficiência de recursos orçamentários para suportar a conclusão da obra, com apenas R$ 5.000.000,00 (de R$ 24.000.000,00 previstos para o empreendimento) empenhados até a conclusão da auditoria. 
Quanto ao segundo ponto, no decorrer da auditoria não se observaram estudos técnicos preliminares capazes de caracterizar a obra em sua completude. Verificou-se apenas a condição atual da obra com a atualização dos projetos, sem considerar a operacionalização do empreendimento.
Por fim, quanto ao último ponto, constatou-se que as obras foram retomadas em terreno ainda em processo de obtenção de titularidade, o que contraria a jurisprudência do TCU. No terreno em que a UCA está sendo construída, que pertencia ao antigo INAMPS e foi devolvido à Secretaria de Patrimônio da União (SPU) , ainda não havia ocorrido a cessão de posse ao Hospital Universitário de Brasília (UnB/HUB) . Ademais, a Secretaria de Estado de Desenvolvimento Urbano e Habitação do Distrito Federal (Seduh/GDF) , até a conclusão da auditoria, não tinha aprovado o projeto de construção da UCA por causa das pendências cartoriais do terreno. Junto ao GDF também existiam pendências relacionadas a procedimentos cartoriais de permuta de ruas.
Assim, as falhas apontadas podem acarretar atraso ou paralisação do empreendimento, com potencial para ocasionar impactos sociais relevantes relacionados a possibilidade de atraso na fruição dos benefícios do empreendimento pela população.
Desse modo, registrou-se a seguinte proposta de encaminhamento:
82.1.	realizar a oitiva da Empresa Brasileira de Serviços Hospitalares - Ebserh (CNPJ 15.126.437/0001-43) , com fundamento no art. 250, inciso V, do Regimento Interno do TCU e no art. 14, §2°, inciso I, da Resolução TCU 315/2020, para que, no prazo de 15 (quinze) dias, se manifeste acerca da possível determinação a ser exarada por esta Corte quanto à elaboração de plano de ação (com ações planejadas/adotadas para solucionar as falhas e os resultados pretendidos/obtidos com as ações, incluindo os responsáveis e os prazos para a implementação das que ainda não tiverem sido adotadas) , sobre as seguintes deficiências que podem comprometer a funcionalidade do empreendimento: i) fragilidades na previsão orçamentária; ii) falta de estimativa do impacto econômico-financeiro, em razão das falhas dos estudos preliminares; e iii) processo de titularidade do terreno inconcluso; que não demonstram a sua capacidade de operação após a conclusão das obras, o que afronta o art. 16 da Lei Complementar 101/2000; e a jurisprudência do TCU (Acórdão 1936/2011-TCU-Plenário, 2.786/2017-TCU-Plenário, 2.950/2016-TCU-Plenário, 1.681/2014-Plenário, entre outros. (grifamos) 
A Ebserh, então, registrou sua manifestação em 29/10/2021 (peça 65) e anexou documentação que complementa e evidencia sua argumentação (peças 66 a 80) .  Assim, a presente instrução cuidará da análise da oitiva acostada aos autos pela Ebserh (peças 65 a 80) , relativa ao achado III.1 (Fragilidades e/ou deficiências que podem comprometer a funcionalidade do empreendimento) . 
EXAME TÉCNICO
I.1 Oitiva da Empresa Brasileira de Serviços Hospitalares - Ebserh
Quanto às fragilidades na previsão orçamentária do empreendimento, a Ebserh informou que o cronograma físico-financeiro foi atualizado, com previsão de desembolso para 2021 de R$ 3.990.366,07. Além disso, após a conclusão da auditoria, a Ebserh conseguiu a descentralização de mais R$ 5.000.000,00, totalizando R$ 10.000.000,00. Desse modo, argumenta que não há riscos de descontinuidade da obra em razão da ausência de recursos (peça 66, p. 1 e 2) .
Figura 1 - Empenhos (peça 65, p.1) 
A Ebserh argumentou ainda que as dificuldades encontradas na obtenção de recursos advêm da interpretação dada pelo Ministério da Saúde ao Acórdão 31/2017-TCU-Plenário, que não prevê o enquadramento como ação e serviço público de saúde quando emendas parlamentares são destinadas às obras de hospitais geridos pela Ebserh. Segundo a Ebserh, o Ministério da Saúde se apoia no referido Acórdão como justificativa para impedir transferências de recursos por meio do Fundo Nacional de Saúde (FNS) . Segundo a Empresa, o Acórdão 31/2017 está restrito à avaliação dos recursos do REHUF no âmbito dos Hospitais Universitários.
A Ebserh questionou a Cartilha de Emendas Parlamentares do PLOA 2022, pois o Acórdão 31/2017, utilizado como base pelo Ministério da Saúde, prevê que as verbas do Rehuf, de 'academias de saúde' e 'saneamento básico' não seriam integrantes do mínimo constitucional da saúde. No entanto, a mencionada cartilha inclui as 'academias de saúde' e o 'saneamento básico', mas excluiu apenas a Ebserh, e por reflexo, os Hospitais Universitários Federais.
Desse modo, segundo Empresa, apesar de Acórdão 31/2017 restringir a Ebserh apenas em relação ao Rehuf, o Ministério da Saúde não incluiu a Estatal e os hospitais por ela administrados como elegíveis para recebimento de recursos da saúde e passíveis de contabilização para o mínimo constitucional em saúde.
Por fim, a Ebserh solicitou que eventual determinação a ser exarada por esta Corte de Contas permita a utilização dos recursos de emendas parlamentares da saúde nos Hospitais Universitários Federais (peça 65, p. 3) .
Quanto à ausência de estudos de viabilidade econômica e financeira da UCA, a Ebserh informou que o Estudo Técnico Preliminar foi realizado em outubro e novembro de 2020, com base nos estudos e relatórios elaborados pela UNOPS (Escritório das Nações Unidas de Serviços para Projetos) (peças 78 e 79) , conforme previsão no Projeto de Cooperação Técnica firmado com a Ebserh.
A Ebserh relatou que houve análise completa e aprofundada da obra, analisando questões técnicas, operacionais e financeiras. Ressaltou ainda que o planejamento dos serviços que funcionarão no novo prédio da UCA foi baseado em projeto da Universidade de Brasília de 2003, que considerou a situação da rede pública de saúde na época em que foi confeccionado. Contudo, este planejamento foi revisado em 2016/2017 pelo HUB-UnB/Ebserh e pela Administração Central da Ebserh, quando deram início aos estudos da retomada da obra (peça 65, p. 3 e 4) .
Em seguida, a Ebserh informou que já elaborou Plano de Ações (conforme peça 69) , considerando o planejamento operacional de ocupação, no qual constam as informações referentes à operacionalização e funcionamento da UCA. Além disso, a Ebserh informou que a maior parte da ocupação do prédio será com os serviços já existentes, que já estão abarcados no contrato celebrado com o gestor local, e, assim, estaria demonstrada a viabilidade econômico-financeira do empreendimento.
A Ebserh informou que o plano de ocupação seguirá três etapas, sendo que a movimentação de serviços já existentes será feita nas duas primeiras etapas, para o subsolo, térreo e 1º andar. Já a terceira etapa, abrirá novos serviços e ampliará outros serviços já existentes, sendo realizada no 2º andar (UTI e enfermaria pediátrica) (peça 65, p. 4) .
Além disso, anexou Estudo Preliminar da fase de Planejamento da Contratação para a Contratação de Obra da Unidade da Criança e do Adolescente (UCA) (peça 68) .
Quanto ao processo de titularidade do terreno ainda não finalizado, a Ebserh informou que o GDF já se manifestou por meio do Ofício SEI-GDF Nº 3090/2019 - SEDUH/GAB (peça 70) , no qual informou que entende que a regularização da referida área passa pelo remembramento das unidades imobiliárias, com a formação de uma única unidade imobiliária, e que, caso haja a anuência dos proprietários (INSS, IPASE e UnB) , ainda que não tenha havido a transferência de propriedade, será possível realizar o remembramento com base na Lei Complementar nº 950, de 7 de março de 2019 (peça 65, p. 5) .
Desse modo, a Ebserh argumenta que não há divergência de entendimento do GDF sobre a questão da titularidade do imóvel, por haver previsão legal que autoriza a continuidade do processo de remembramento de imóvel pertencente a proprietários distintos. Assim, não há riscos para a continuidade da obra. 
A Ebserh informou que continua atuando para atingir a solução integral da questão, inclusive com providências junto à SPU (Secretaria de Patrimônio da União) e à UNB. A SPU informou que caberá à UnB realizar o cadastramento dos imóveis Lote H e parte do Lote G da SGA/N - Quadra 604 e Lotes B, C, D, H da SGA/N - Quadra 605 através do Sistema de Requerimento Eletrônico de Imóveis (SISREI) . 
Já quanto aos imóveis Lotes E, F, G da SGA/N - Quadra 605 caberá à UnB, como outorgante donatário, solicitar o registro cartorial, para a inclusão de propriedade dos imóveis. Por sua vez, a UnB designou e autorizou servidores a realizarem o cadastro e acessarem o SISREI, para as providências cabíveis (peça 65, p. 6 e peça 74) .
Por fim, após a etapa de regularização cartorial do terreno, a Ebserh informou que buscará junto à Secretaria de Estado de Desenvolvimento Urbano e Habitação do Distrito Federal (Seduh/GDF) a finalização do processo em trâmite para a aprovação do projeto de construção da UCA, bem como a alteração de titularidade do terreno.
I.2 Análise da oitiva da Empresa Brasileira de Serviços Hospitalares - Ebserh
Quanto às fragilidades na previsão orçamentária, a Ebserh informou que houve disponibilização de mais R$ 5.000.000,00 após a conclusão da auditoria, por meio da Nota de Empenho 2021NE002353, e que, após a atualização do cronograma, não haveria risco de descontinuidade da obra por ausência de recurso. De fato, conforme cronograma disponibilizado (peça 66) , observa-se que eram esperados a execução de R$ 3.990.366,07 até dezembro de 2021. 
Consulta ao Portal da Transparência da Controladoria-Geral da União demonstrou ainda novos empenhos por meio das Notas de Empenho 2022NE000822 e 2022NE000821, de 10/5/2022, nos valores de R$ 959.093,00 e R$ 9.454.545,00, respectivamente.
Dessa forma, considerando-se os valores informados pela Ebserh em 29/10/2022 e as Notas de Empenho de 10/5/2022, estão disponíveis para o empreendimento R$ 20.413.638,00, ou 85% do valor previsto. 
Assim, a Ebserh demonstrou estar atuando para obter recursos, principalmente por meio de emendas parlamentares. Quanto a sua manifestação acerca da dificuldade na obtenção de recursos devido à interpretação dada pelo Ministério da Saúde ao Acórdão 31/2017-TCU-Plenário, deve-se ressalvar que este tema foge às questões de auditoria elaboradas para esta auditoria de obra. 
Contudo, considerando a atual situação de crise financeira e de limitação de recursos orçamentários, o que aumenta a relevância de recursos oferecidos por meio de emendas parlamentares, e considerando ainda que este tema está sendo discutido na SecexSaúde, no âmbito do TC Processo 044.789/2021-1 (Representação acerca de Indicação de Emendas Parlamentares para os Hospitais Universitários Federais via Fundo Nacional de Saúde) , será proposto o encaminhamento de cópia dos presentes autos para essa Unidade Técnica para que tenha conhecimento do pleito da Ebserh no caso concreto.
 Quanto à ausência de estudos de viabilidade econômica e financeira da UCA, a Ebserh argumentou que os estudos originais foram revistos em 2020, com análise completa da obra. Além disso, informou que parte dos serviços a serem prestados na nova estrutura serão fruto de remanejamento. 
A Ebserh anexou Estudo Técnico Preliminar da Contratação (peça 68) , que contempla aspectos relativos à obra, como habilitação técnica, questões de sustentabilidade, duração prevista para a execução, garantia, dentre outros.
A Empresa também anexou os estudos da UNOPS, de 5/5/2020 e 14/5/2021 (peças 78 e 79) , que contêm análise qualitativa e recomendações de aprimoramento acerca dos Levantamentos e diagnósticos, Estudos de viabilidade técnico-econômica, Estudos preliminares, Diretrizes de sustentabilidade dos projetos complementares, Projetos Executivos complementares e Relatório de Orçamento para a conclusão da Unidade da Criança e do Adolescente. Estes documentos também se limitam aos aspectos de gestão e de arquitetura e engenharia.
Por fim, a Empresa anexou Plano de Ação para o planejamento operacional de ocupação do empreendimento. Esse Plano, elaborado conforme os conceitos da ferramenta 5W2H, é basicamente uma tabela em que se definiram prazos (que variaram entre janeiro e março de 2022) e setores responsáveis pela criação dos estudos a seguir, além de breves considerações sobre a motivação dos estudos e como eles seriam elaborados (peça 69) :
Estudo de realocação de mão de obra;
Estudo para viabilizar a aquisição de insumos específicos;
Estudo para viabilizar a aquisição de equipamentos;
Estudo para viabilidade de aquisição de mobiliário;
Análise dos contratos de prestação de serviços, tais como: higienização, lavanderia, segurança, apoio administrativo.
Neste ponto, convém relembrar que o Relatório de Fiscalização questionou sobre a existência de plano de ação com os responsáveis (órgãos) , com os prazos e com a planilha orçamentária (incluindo contratação de pessoal, aquisição de máquinas, equipamentos, suprimentos, entre outros insumos não contemplados na licitação) para a operação e manutenção regular do hospital após a conclusão das obras. 
Ressaltou ainda que o estudo de viabilidade e os projetos decorrentes devem contemplar o aspecto financeiro, para avaliar a capacidade de se fazer frente às futuras despesas relacionadas à operacionalização do objeto nos anos vindouros ao término da obra, conforme preceitua o art. 16 da Lei Complementar 101/2000.
Quanto aos aspectos orçamentários, o Plano de Ação que consta na peça 69 afirma apenas que 'a realização da ação já se encontra contemplada no orçamento mensal/anual disponível para o gasto com pessoal'. Por 'ação', entende-se que a Ebserh se refere à elaboração do estudo, e não a sua efetiva implementação (como, por exemplo, os custos para a efetiva aquisição dos insumos, equipamentos e mobiliário) . 
Os estudos não foram anexados aos autos, já que sua conclusão estava prevista para meados de 2022 e a resposta da Ebserh foi em 29/10/2021. Assim, não é possível avaliar se foram entregues e se possuem nível de detalhamento suficiente para elidir os apontamentos do Relatório de Fiscalização, inclusive quanto aos aspectos orçamentários. 
Ainda assim, o Relatório de Fiscalização já havia considerado que, devido à evolução da obra, de elevada relevância para a população, retomada após quase 20 anos de paralisação e atualmente em fase de acabamento, não se justificaria sua suspensão, uma vez que o prejuízo social superaria o benefício que a conclusão da obra poderá proporcionar.
Desse modo, mesmo diante da impossibilidade de avaliação dos estudos propriamente ditos, considera-se que a Ebserh apresentou elementos que demonstram iniciativa em solucionar os apontamentos da oitiva e a mitigação dos riscos originalmente identificados. Portanto, eventual determinação por parte desta Corte de Contas para a elaboração de plano de ação seria redundante e, por isso, não será proposta.
Quanto à titularidade do terreno, a Ebserh detalhou a atual situação, demonstrando pendências em alguns módulos do terreno e detalhando suas ações para superar a questão. De fato, o Ofício SEI-GDF nº 3090/2019 - SEDUH/GAB (peça 70) , do GDF, informa que o remembramento poderá ser feito com simples anuência dos proprietários (INSS, IPASE e UnB) .
Já o Ministério da Economia informa que os imóveis foram incorporados ao patrimônio da União e cadastrados no Spiunet, estando aptos para destinação, e que a solicitação de regularização dos lotes por doação deverá ser feita por meio do sistema Sisrei (peças 71 e 72) .
Assim, a Ebserh solicitou providências à UnB, por meio do Ofício-SEI nº 22/2021/DAF/GAD/HUB-UNB-EBSERH. A Universidade autorizou dois servidores atuarem no Sisrei (peças 73 e 74) .
A última manifestação da UnB, por meio de sua Secretaria de Patrimônio Imobiliário (Ofício nº 077/2021/SPI, de 29/10/2022, peça 77) , informa que estava analisando a documentação e realizando a interlocução com as entidades competentes para a regularização dos terrenos. 
Desse modo, apesar de ainda não solucionado, também para este ponto observa-se que a Ebserh está atuando de modo a superar as falhas apontadas no Relatório de Fiscalização, tornando-se desnecessária determinação no sentido de elaboração de plano de ação. 
I.4 Conclusão
Conclui-se que a Ebserh está atuando nas três fragilidades apontadas no Achado III.1 do Relatório de Fiscalização 130/2021. A proposta de encaminhamento do Relatório de Fiscalização instou a Ebserh a se manifestar acerca de possível determinação a ser exarada por esta Corte quanto à elaboração de plano de ação, com ações planejadas para solucionar as falhas e os resultados pretendidos com as ações, incluindo os responsáveis e os prazos para a implementação das que ainda não tiverem sido adotadas.
Primeiramente, deve-se considerar que a determinação para a elaboração de plano de ação é prevista no inciso I, §3º do art. 7º da Resolução-TCU 315/2020:
Art. 7º Não devem ser formuladas determinações para:
 (...) 
§ 3º Excepcionalmente, no caso de situações em que a implementação das providências imediatas necessárias para prevenir ou corrigir irregularidade, ou remover seus efeitos, não seja factível, a unidade técnica instrutiva poderá propor determinação, desde que devidamente fundamentadas as razões que justifiquem a necessidade da adoção da medida e consideradas as razões apresentadas pelo gestor, nos termos do art. 14 desta Resolução, visando:
I - elaboração de plano de ação; (grifamos) 
Assim, a hipótese de determinação para a elaboração de plano de ação é excepcional, não devendo ser adotada em qualquer situação. No caso em tela, a Ebserh manifestou-se sobre todos os questionamentos da equipe de auditoria, demonstrando já estar atuando nas falhas apontadas.
Além do mais, conforme previsto no art. 5º da Resolução-TCU 315/2020, 'determinações devem indicar a ação ou a abstenção necessárias e suficientes para alcance da finalidade do controle, sem adentrar em nível de detalhamento que restrinja a discricionariedade do gestor quanto à escolha dos meios para correção da situação irregular'.
Desse modo, eventual determinação de elaboração de plano de ação teria como objetivo definir ações para solucionar as falhas, o que a Ebserh já está fazendo. Não se vislumbram, assim, benefícios dessa determinação, razão pela qual não será proposta. 
CONCLUSÃO
Analisou-se a oitiva da Ebserh quanto aos apontamentos do achado III.1 do Relatório de Fiscalização 130/2021. Concluiu-se que a jurisdicionada apresentou elementos que demonstram atuação no sentido de mitigar os riscos e superar as falhas apresentadas. 
Quanto às fragilidades na previsão orçamentária do empreendimento, a Ebserh apresentou nova Nota de Empenho de R$ 5.000.000,00. Consulta ao Portal da Transparência da Controladoria-Geral da União revelou duas novas Notas de Empenho, totalizando R$ 20.413.638,00 atualmente disponíveis, ou 85% do previsto para o empreendimento. A Ebserh justificou as dificuldades que enfrenta na captação de recursos por meio de emendas parlamentares e solicitou intervenção desta Corte de Contas no sentido de permitir a utilização dos recursos de emendas parlamentares da saúde nos Hospitais Universitários Federais. 
Como essa matéria envolve análises que fogem ao escopo dessa Unidade Técnica, será proposto encaminhamento do presente processo para a SecexSaúde, que está analisando a questão de forma mais abrangente na Representação contida no TC Processo 044.789/2021-1.
Quanto à ausência de estudos de viabilidade econômica e financeira da UCA, a Ebserh apresentou plano de ação e plano de ocupação, argumentando que boa parte dos serviços a serem prestados na nova estrutura física seriam remanejados da estrutura já existente, além de ter apresentado previsão para conclusão de estudos que possibilitarão a ocupação da UCA. 
Quanto à titularidade do terreno, a Ebserh detalhou a situação com extensa documentação, demonstrando não haver riscos de paralisação da obra por este motivo. Foram acostados aos autos manifestações do GDF, da SPU e da UnB demonstrando as ações que estão sendo tomadas para a regularização da titularidade do terreno. 
Assim, considerou-se desnecessária a determinação de elaboração de plano de ação, prevista no Relatório de Auditoria 130/2021, visto que a Ebserh já está atuando para sanar as falhas apontadas.  
PROPOSTA DE ENCAMINHAMENTO
Ante o exposto, submetem-se os autos à consideração superior, propondo:
Nos termos do art. 8º da Resolução-TCU 315, de 2020, fazer constar, na ata da sessão em que estes autos forem apreciados, comunicação do relator ao colegiado no sentido de encaminhar cópia dos presentes autos para a SecexSaúde, tendo em vista o trabalho mais amplo sobre a indicação de Emendas Parlamentares para os Hospitais Universitários Federais via Fundo Nacional de Saúde, em especial no TC Processo 044.789/2021-1, para subsidiar as análises daquela Unidade Técnica. 
encerrar os presentes autos, nos termos do art. 169, inc. V do RI/TCU."
2.	A Sra. Secretária da SeinfraUrb manifestou-se de acordo com a instrução acostada aos autos (peça 84) . 
3.	O Ministério Público não se manifestou nos autos. 
	É o relatório.

Rayanna Silva Carvalho (9005/OAB-PI), Paula Cecilia Rodrigues de Souza (205.663/OAB-MG) e outros, representando Empresa Brasileira de Serviços Hospitalares.

Não atuou.

AUDITORIA DE CONFORMIDADE. EMPRESA BRASILEIRA DE SERVIÇOS HOSPITALARES - EBSERH. CONSTRUÇÃO DA UNIDADE DA CRIANÇA E DO ADOLESCENTE (UCA) DO HOSPITAL UNIVERSITÁRIO DE BRASÍLIA - HUB. ACHADOS DE AUDITORIA ESCLARECIDOS POR INFORMAÇÕES PRESTADAS PELA EBSERH. ARQUIVAMENTO.

RELATÓRIO DE AUDITORIA (RA)

Secretaria de Fiscalização de Infraestrutura Urbana (SeinfraUrb).

Tratam os autos de auditoria de conformidade, originária do Acórdão 833/2021-TCU-Plenário, que tem por objetivo contribuir para aprimorar a gestão relativa à obra de conclusão da construção da Unidade da Criança e do Adolescente (UCA) do Hospital Universitário de Brasília (HUB) , obra que foi iniciada em 2006, interrompida em 2013, e retomada em 2020 a partir do RDC Eletrônico 001/2020 e subsequente contrato 001/2021, e que conta com investimento estimado da ordem de R$ 24.000.000,00, às expensas da Empresa Brasileira de Serviços Hospitalares - Ebserh.
2. Por meio de despacho (peça 57) , e acolhendo proposta dessa unidade técnica, determinei a realização de:
	" (...) oitiva da Empresa Brasileira de Serviços Hospitalares - Ebserh (CNPJ 15.126.437/0001-43) , para que se manifeste, no prazo de 15 (quinze) dias, acerca da possível determinação a ser exarada por esta Corte no sentido da elaboração de plano de ação (com ações planejadas/adotadas para solucionar as falhas e os resultados pretendidos/obtidos com as ações, incluindo os responsáveis e os prazos para a implementação das que ainda não tiverem sido adotadas) , sobre as deficiências abaixo relacionadas, que podem comprometer a evolução e conclusão da obra e a futura funcionalidade e capacidade de operação do empreendimento após a conclusão das obras, em aparente afronta ao art. 16 da Lei Complementar 101/2000; e à jurisprudência do TCU (Acórdão 1936/2011-TCU-Plenário, 2.786/2017-TCU-Plenário, 2.950/2016-TCU-Plenário, 1.681/2014-Plenário, entre outros:
fragilidades na previsão orçamentária relacionada ao empreendimento (§§ 37 a 46 do relatório) ; 
ausência de estudos de viabilidade econômica e financeira da unidade hospitalar, em razão da ausência de planos de ação de implantação, operação e manutenção (§§ 47 a 62 do relatório) ; e 
processo de titularidade do terreno ainda inconcluso (§§ 63 a 67 do relatório) ."
Aprecia-se, no presente momento processual, a análise produzida pela unidade técnica a respeito das informações apresentadas pela Ebserh em resposta à oitiva que lhe foi dirigida. 
Relativamente às fragilidades na previsão orçamentária do empreendimento (item "i", retro) , a unidade técnica destaca que (a) a Ebserh apresentou nova Nota de Empenho de R$ 5.000.000,00; (b) consulta ao Portal da Transparência da Controladoria-Geral da União revelou duas novas Notas de Empenho, totalizando R$ 20.413.638,00 atualmente disponíveis, ou 85% do previsto para o empreendimento; (c) a Ebserh justificou as dificuldades que enfrenta na captação de recursos por meio de emendas parlamentares e (d) solicitou intervenção desta Corte de Contas no sentido de permitir a utilização dos recursos de emendas parlamentares da saúde nos Hospitais Universitários Federais. 
Como essa matéria envolve análises que fogem ao escopo da SeinfraUrb, restou proposta o encaminhamento do presente processo para a SecexSaúde, que está analisando a questão de forma mais abrangente na Representação contida no TC Processo 044.789/2021-1, da relatoria do eminente Ministro Vital do Rêgo.
Quanto à ausência de estudos de viabilidade econômica e financeira da UCA (item "ii", retro) , a unidade técnica apontou que a Ebserh apresentou plano de ação e plano de ocupação, argumentando que boa parte dos serviços a serem prestados na nova estrutura física seriam remanejados da estrutura já existente, além de ter apresentado previsão para conclusão de estudos que possibilitarão a ocupação da UCA. 
Finalmente, com relação à titularidade do terreno (item "iii", retro) , a Ebserh detalhou a situação com extensa documentação, demonstrando não haver riscos de paralisação da obra por este motivo, da qual conta manifestações do GDF, da SPU e da UnB demonstrando as ações que estão sendo tomadas para a regularização da titularidade do terreno. 
Em virtude dessa informação, a unidade técnica considera desnecessária a determinação de elaboração de plano de ação, prevista no Relatório de Auditoria 130/2021, visto que a Ebserh já está atuando para sanar as falhas apontadas.  
Por essas razões, a unidade técnica concluiu que a Ebserh apresentou elementos que demonstram atuação no sentido de mitigar os riscos e superar as falhas apresentadas, em razão do que propõe o encerramento e arquivamento dos presentes autos. 
Manifestando minha concordância com as análises e conclusões apresentadas pela unidade técnica, acolho as propostas uniformemente apresentadas, e manifesto-me por que o Tribunal aprove o acórdão que ora submeto à deliberação deste Colegiado. 
TCU, Sala das Sessões, em 24 de agosto de 2022.
AUGUSTO SHERMAN CAVALCANTI 
Relator